臺灣臺北地方法院刑事裁定　　　　　　 100年度聲判字第51號
聲　請　人　李沈素勤
　　　　　　李安朋
上二人共同
代　理　人　謝清福律師
被　　　告　吳東亮
　　　　　　張志傑
　　　　　　紀佳宏
　　　　　　方世仁
上列聲請人因告訴被告涉嫌詐欺等案件，不服台灣高等法院檢察
署檢察長民國100年1月28日駁回再議之處分（100年度上聲議字
第769號），聲請交付審判，本院裁定如下：
    主  文
聲請駁回。
    理  由
一、按告訴人不服上級法院檢察署檢察長或檢察總長認再議為無
    理由而駁回之處分者，得於接受處分書後10日內委任律師提
    出理由狀，向該管第一審法院聲請交付審判；法院認交付審
    判之聲請不合法或無理由者，應駁回之，刑事訴訟法第258
    條之1、第258條之3第2項前段，分別定有明文。次按刑事訴
    訟法第258條之1規定告訴人得向法院聲請交付審判，係對於
    「檢察官不起訴或緩起訴裁量權」制衡之一種外部監督機制
    ，法院僅就檢察官所為不起訴或緩起訴之處分是否正確加以
    審查，以防止檢察機關濫權。依此立法精神，同法第258條
    之3第3項規定法院審查聲請交付審判案件時「得為必要之調
    查」，其調查證據之範圍，自應以偵查中曾顯現之證據為限
    。而依同法第260條對於「不起訴處分已確定或緩起訴處分
    期滿未經撤銷者得再行起訴」規定之立法理由說明，該條所
    謂不起訴處分已確定者，包括「聲請法院交付審判復經駁回
    者」之情形在內。故前述「得為必要之調查」，其調查證據
    範圍，即應以偵查中曾顯現之證據為限，不得就告訴人新提
    出之證據再為調查，亦不得蒐集偵查卷以外之證據，如不然
    ，將與刑事訴訟法第260條之再行起訴規定混淆不清，亦將
    使法院兼任檢察官之角色，而有回復「糾問制度」之虞。又
    法院為交付審判之裁定時，視為案件已提起公訴，案件即進
    入審判程序，顯見法院裁定交付審判之前提，必須偵查卷內
    所存之證據，已符合刑事訴訟法第251條第1項所規定檢察官
    應提起公訴之「足認被告有犯罪嫌疑」情形，亦即該案件已
    經跨越起訴門檻，始應為交付審判之裁定。倘該案件須另行
    蒐證偵查，始能判斷應否交付審判者，因交付審判之審查制
    度，並無如同再議制度得為發回原檢察官續行偵查之設計，
    法院即應依同法第258條之3第2項前段規定，以聲請無理由
    裁定駁回。
二、本件聲請人即告訴人李沈素勤、李安朋以被告吳東亮等人犯
    詐欺等罪嫌提出告訴，經台灣台北地方法院檢察署檢察官偵
    查後，於民國99年12月29日以99年度偵續字第542號為不起
    訴處分，聲請人不服，於法定期間內具狀聲請再議，台灣
    高等法院檢察署檢察長於100年1月28日以100年度上聲議字
    第769號處分書駁回聲請人再議之聲請，聲請人於100年2月
    10日收受前開處分書後，於100年2月18日委由律師提出刑事
    交付審判聲請狀，向本院聲請交付審判，有刑事委任狀及刑
    事聲請交付審判聲請狀附卷可參，復經本院依職權調閱台灣
    高等法院檢察署100年度上聲議字第769號全卷核閱無誤，揆
    諸前揭規定所示，聲請人向本院提起本件聲請，在程序上即
    屬適法，合先敘明。
三、告訴及聲請交付審判意旨略以：台新國際商業銀行（下稱台
    新銀行）於97年3月7日引進美國雷曼兄弟財務公司發行之「
    十二年期美金計價『雙率計息』利率連動債券」，該連動債
    券之原英文產品發行條件說明書為：本連動債券只銷售給合
    格的投資者，本連動債券銷售之最低數量，每次出售至少要
    5萬歐元，以及本連動債券不可在中華民國本地銷售給一般
    民眾，惟台新銀行卻在推銷文宣及中文產品發行條件說明書
    中故意轉譯為：債券不可在中華民國銷售或提供，但可透過
    中華民國境外的方式銷售給中華民國居住的投資者；委託人
    最低投資金額美金1萬元，並以美金1萬元為增加單位等不實
    銷售訊息。嗣被告即台新銀行大安分行理財專員紀佳宏及其
    主管張志傑於96年11月26日共同持該行將於97年3月7日發行
    上開債券之宣傳單向告訴人李沈素勤推銷，稱該連動債券之
    保證機構為美國雷曼兄弟公司，投資本金安全度高，到期保
    證還本，配息率高，1、2年內即可還本，申購手續費百分之
    0.5，很便宜等語，要求告訴人李沈素勤訂購該債券，嗣被
    告紀佳宏又於97年2月12日繼續向告訴人李沈素勤強力推銷
    ，告訴人李沈素勤因患有嚴重憂鬱症，腦筋嚴重遲滯，無足
    夠理智判斷可否投資，在被告紀佳宏強力推銷及利誘之下，
    勉強同意將外匯定存解約轉投資到上開連動債券。被告紀佳
    宏即在電腦網路上處理應辦手續，並事先填妥文件，經其上
    司張志傑同意後，即由被告紀佳宏、方世仁將文件帶往告訴
    人李沈素勤住處1樓，由告訴人李沈素勤簽名、蓋章，惟被
    告上開交由告訴人李沈素勤簽名、蓋章之書面文件均未由其
    審閱，亦未提供副本供告訴人李沈素勤留存，因此提出告訴
    被告涉刑法第339條、第336條、第210條之詐欺、侵占、偽
    造文書等罪嫌，爰聲請交付審判。
四、經查，原不起訴處分書及台灣高等法院檢察署處分書主要以
    ：被告紀佳宏等人推介予告訴人李沈素勤之「12年期美金計
    價『雙率計息』利率連動債券」產品，其發行條件中文說明
    書詳列購買該商品可能面對之風險，例如最低收益風險、流
    動性風險、信用風險、受連動標的影響之風險等，並在說明
    書每頁下方加註「特定金錢信託投資國外有價證券具有風險
    ，此一風險可能使本金發生虧損，委託人（投資人）須自負
    盈虧。國外有價證券非本行存款，本行（受託銀行）不保證
    投資本金無損亦不保證最低益率」等警語提示，此有台新銀
    行「12年期美金計價『雙率計息』利率連動債券」產品發行
    條件中文說明書附卷可稽。又上開產品之中文說明書第6頁
    「信用風險（Credit Risk）」欄，記載「本債券之保證機
    構為『美國雷曼兄弟（Lehman Brothers Holdings Inc）』
    ，委託人須承擔本債券保證機構美國雷曼兄弟公司之信用風
    險；而「信用風險」之評估，端視委託人對於債券保證機構
    信用評等價值之評估；亦即到期保障100%投資本金係由保證
    機構所承諾，而非受託銀行之承諾或保證。風險由委託人逕
    行承擔，受託人無代為追償之義務，但委託人願預繳全部追
    償之相關費用者，受託人得代為辦理之。」等語，已詳細載
    明系爭連動債之相關投資風險，是上述說明縱與英文說明書
    所載略有不符，亦不得以此遽認被告等有詐欺等犯行，駁回
    告訴人之再議，經核均與卷證相符。聲請人復以台新銀行宣
    傳單上已記載保證第1年至第4年收益率為百分之8.8，其發
    行之對帳單亦記載「到期保障本金」等語，已為保本、保息
    之承諾，原處分書均未加敘明，顯然違背事理云云，惟聲請
    人所指上開宣傳單並未記載「保證第1年至第4年收益率為百
    分之8.8」，有該宣傳單1紙在卷可參，況該紙宣傳單亦記載
    「詳細產品條件應以產品說明書為準」，再台新銀行對帳單
    亦非契約書，其係記載聲請人購買之前開連動債之日期、標
    的幣別、信託金額、買時價格、單位數、預估現值等事項，
    自難以該對帳單上單位數欄記載「到期保障本金2」，即認
    係台新銀行保證保障本金。本件不起訴書、處分書證據取捨
    並無何違背經驗法則、論理法則及證據法則，聲請人聲請交
    付審判為無理由。
五、綜上所述，聲請人所指被告涉有詐欺等犯行，原台灣台北地
    方法院檢察署檢察官不起訴處分書及台灣高等法院檢察署駁
    回再議處分書中既已詳予調查偵查卷內所存證據，並敘明所
    憑證據及判斷理由，且原處分所載證據取捨及事實認定之理
    由，亦無違背經驗法則、論理法則及證據法則之情事，是台
    灣台北地方法院檢察署檢察官及台灣高等法院檢察署檢察長
    以被告犯罪嫌疑不足分別予以不起訴處分及駁回再議之聲請
    ，於法並無違誤，本件聲請交付審判意旨猶執前詞，對於原
    台灣高等法院檢察署處分加以指摘求予審判，非有理由，應
    予駁回。
六、依刑事訴訟法第258條之3第2項前段，裁定如主文。
中    華    民    國    100    年    3    月    11    日
              刑事第七庭    審判長法  官  林庚棟
                                  法  官  章曉文
                                  法  官  林欣苑
上正本證明與原本無異。
本裁定不得抗告。
                                  書記官  莊怡仙
中    華    民    國   100    年    3     月    11    日